台灣士林地方法院刑事裁定　　　　　　　94年度聲判字第12號
聲　請　人　甲○○○
（即告訴人）
代　理　人　林鼎鈞　　律師
被　　　告　乙○○
上列聲請人因告訴被告詐欺等案件，不服台灣高等法院檢察署檢
察長駁回再議之處分（94年度上聲議字第474 號），聲請交付審
判，本院裁定如下：
    主    文
聲請駁回。
    理    由
一、按告訴人不服上級法院檢察署檢察長或檢察總長認再議為無
    理由而駁回之處分者，得於接受處分書後10日內委任律師提
    出理由狀，向該管第一審法院聲請交付審判；法院認交付審
    判之聲請不合法或無理由者，應駁回之，刑事訴訟法第258
    條之1 第1 項、第258 條之3 第2 項前段分別定有明文。
二、本件聲請人即告訴人甲○○○以被告乙○○涉犯詐欺等罪嫌
    ，向台灣士林地方法院檢察署檢察官提出告訴（93年度偵字
    第4653號），告訴意旨略以：被告於民國81年間，邀約告訴
    人及其配偶陳天文共同集資新台幣（下同）9000萬元，設立
    台賀建設企業股份有限公司（下稱台賀公司），其中告訴人
    夫妻共出資3840萬元以各取得公司21% 的股份。87年3 月12
    日陳天文病故，告訴人於辦理遺產繼承時，竟發覺台賀公司
    之登記資本額僅為2500萬元，而非當初言明的9000萬元，告
    訴人請求被告說明前開投資金額之運用明細時，被告僅略稱
    所有資金已供作投資購買土地之用，但經告訴人查詢結果，
    台賀公司並未登記有任何土地資產，告訴人始知受騙，因認
    被告涉有刑法第339 條第1 項詐欺、第335 條第1 項侵占、
    第342 條第1 項背信等罪嫌云云。本件經該署檢察官於94年
    1 月3 日為不起訴處分後，聲請人不服而聲請再議，業經台
    灣高等法院檢察署檢察長於94年2 月15日以94年度上聲議字
    第474 號處分書認再議為無理由而駁回在案。
三、聲請交付審判意旨略以：(一)本件被告與聲請人之配偶陳天文
 　 共同集資9000萬元，設立台賀公司，聲請人夫妻共出資3840
    萬元以各取得公司21% 之股份，原不起訴處分及駁回再議之
    處分均誤認二人所合佔之股份比例為21% ，顯為錯誤。(二)聲
    請人夫妻將上開出資額交付被告，乃係委由被告代轉入為對
    台賀公司投資入股之資金，並非本於所有權移轉之意思，將
    投資金額移轉為被告所有。被告如未將上開金額代聲請人轉
    入為台賀公司之資金，而據為所有，則係侵占聲請人之金錢
    ；被告如已代聲請人將該金額轉為台賀公司之資金後，再將
    之挪為己用，則係侵占台賀公司之財物。而原不起訴處分卷
    附股金收據，為陳天文於將投資金額交付被告代為轉入台賀
    公司後，因始終未見著落，乃要求被告簽認以資證明伊確有
    提出資金者，其中並未載有將收據所示金錢之所有權移轉予
    被告之旨。詎原不起訴處分就此均未予調查，而駁回再議處
    分竟據此謂：「聲請人之夫係本於所有權移轉之意思將3840
    萬元交給被告，被告收受後已取得該等款項所有權，易言之
    ，被告並未持有聲請人之物」等語，誤將聲請人交付被告委
    託代為轉付投資之金錢，認為係聲請人以移轉所有權予被告
    之意思而交付予被告所有，至屬謬誤。其次，以台賀公司迄
    今登記資本額僅有2500萬元以觀，顯見被告並未依聲請人之
    委託，將聲請人及其配偶陳天文所交付予伊持有之3840萬元
    轉入台賀公司，被告侵占伊所持有聲請人交付投資股金之行
    為，至臻明確。(三)又被告向聲請人夫妻等人募得資金9000萬
    元設立台賀公司，然查台賀公司竟於無存有任何資產之情形
    下停止營業。反觀被告、被告之配偶張碧霞及被告之秘書周
    修如等人，於上開募資後，竟得陸續以自己名義取得數筆不
    動產，顯涉有以侵占聲請人或台賀公司金錢之情事，原檢察
    官及高檢署竟未盡調查之能事，率爾為不起訴處分及駁回再
    議，令人不服，為此依法聲請交付審判等語。
四、又按，案件有追訴權時效完成情事者，應為不起訴處分，刑
    事訴訟法第252 條第2 款亦有明文。再按，刑法第335 條第
    1 項之普通侵占罪、第339 條第1 項之詐欺取財罪及第342
    條第1 項之背信罪，均係科處最重本刑5 年以下有期徒刑之
    罪，依刑法第80條第1 項第2 款之規定，其追訴權時效期間
    均為10年。本件告訴人指述，被告於81年間邀約聲請人及其
    夫陳天文共同集資9000萬元，設立台賀公司，聲請人夫妻共
    出資3840萬元以各取得公司21% 之股份，付款方式為聲請人
    之夫陸續簽發下列5 張支票交付被告兌現：81年6 月22日
    、面額800 萬元同年7 月10日、面額700 萬元82年9 月
    25日、面額1000萬元82年12月9 日、面額700 萬元82年
    12月9 日、面額640 萬元。被告復於82年12月6 日立具股金
    收據予聲請人，內載：「茲收到台端認購台賀公司股份64股
    ，合計3840萬元整」等情，有卷附刑事告訴狀、偵訊筆錄及
    股金資本分配明細表等件在卷可稽。而台賀公司設立登記時
    間為81年8 月21日，所登記之資本額為2500萬元，亦有公司
    執照、股份有限公司設立登記事項卡等件在卷可查。依聲請
    人指述內容，被告所為究係涉犯侵占、詐欺抑背信，姑且不
    論，因聲請人指述被告以詐稱欲共同集資9000萬元設立台賀
    公司，邀約聲請人夫妻出資，然台賀公司嗣後所登記之資本
    額竟僅有2500萬元，因認被告涉有侵占、詐欺及背信罪嫌。
    則依聲請人之指述，被告至遲於81年8 月21日將台賀公司資
    本額登記為2500萬元時有意圖不法所有或不法利益之犯意，
    且至遲於82年12月9 日陳天文所簽發之最後一張支票兌現時
    ，被告即已完成其所有侵占、詐欺或背信等不法行為（至被
    告日後是否將所詐得、侵占或違背任務所得款項，用以購置
    不動產，係其詐欺、侵占或違背任務等犯行遂行後之不罰後
    行為），堪以認定。而告訴人迄於93年2 月25日始具狀向原
    檢察官提出告訴，已逾10年之法定期間，追訴權時效業已完
    成，原檢察官及台灣高等法院檢察署檢察長以追訴權時效業
    已完成為由，分別予以不起訴處分及駁回再議之聲請，並無
    不當。至於聲請人之代理人林鼎鈞律師於原檢察官詢以：「
    被告犯詐欺、侵占、背信之犯罪時間起迄？」時，指稱：「
    侵占自82年12月10日以後一直至目前為止；背信自公司設立
    登記81年8 月21日以後迄今」云云，核與卷內資料不符，且
    無任何證據可資憑信，不足採信。本件之追訴權時效自不因
    聲請人及其代理人之空泛指述，即得無限制延長，併此敘明
    。
五、依刑事訴訟法第258 條之3第2項前段，裁定如主文。
中　　華　　民　　國　　94　　年　　8 　　月　　31　　日
                  刑事第六庭審判長法  官  李  育  仁
                                  法  官  黃  潔  茹
                                  法  官  姜  麗  香
以上正本證明與原本無異。
本件不得抗告。
                                  書記官  陳  玉  珍
中　　華　　民　　國　　94　　年　　9 　　月　　6     日
